【裁判字號】    99,易,1533
【裁判日期】    990611
【裁判案由】    詐欺
【裁判全文】
臺灣臺中地方法院刑事判決              99年度易字第1533號
公  訴  人  臺灣臺中地方法院檢察署檢察官
被      告  甲○○
上列被告因詐欺案件，經檢察官提起公訴(98年度偵字第25882號
），被告於準備程序就被訴事實為有罪之陳述，經告以簡式審判
程序之旨，並聽取當事人意見後，合議庭裁定由受命法官獨任進
行簡式審判程序，本院判決如下：
    主    文
甲○○共同犯詐欺取財罪，累犯，處有期徒刑柒月。
    犯罪事實
一、甲○○曾因妨害性自主案件，經臺灣臺北地方法院以95年度
    訴字 473號判處有期徒刑1年8月確定，於民國97年11月30日
    執行完畢，仍不知悔改，復與真實姓名年籍不詳之某詐騙集
    團成年成員（下稱甲男），共同基於意圖為自己不法所有之
    詐欺犯意聯絡，依甲男之指示，前往約定之台中火車站，收
    取該詐欺集團成員在報上佯登徵求司機之廣告而誘使不特定
    之應徵者陷於錯誤所交付金融機構帳戶之存摺、金融卡及密
    碼等物，再持至桃園縣中壢火車站，藏置在置物櫃內，繼而
    以電話將置物櫃密碼告知甲男據以取出金融卡等物，供甲男
    所屬詐欺集團以之作為詐騙錢財之工具。甲○○每成功收取
    1人之金融卡及密碼後，甲男則支付新臺幣（下同）1,000元
    作為酬勞，並將酬勞放置中壢火車站之前開置物箱內，甲○○再自行前往拿取。適有丙○○及乙○○因一同尋找工作，
    於98年 6月15日依據甲男所屬詐欺集團在報上所佯登之求職
    廣告，去電0000000000號行動電話聯繫，乃均陷於錯誤，依
    指示於當日中午12至14時許間之某時，丙○○持胞兄徐皓偉
    及乙○○持本人名下所分別申請兆豐國際商業銀行南投分行
    第00000000000號、第一商業銀行草屯分行第00000000000號
    等帳戶之存摺、金融卡連同密碼，至台中市火車站前等候。
    甲○○即依甲男之指示，騎乘登記於不知情宋子千名下之車
    牌CYM－011號重型機車，前往台中市火車站，同時向丙○○
    及乙○○收取上開帳戶之存摺、金融卡及密碼。嗣丙○○及
    乙○○等不到通知上班之電話，察覺有異，方報警循線查悉
    上情。
二、案經臺中市警察局第一分局報告臺灣臺中地方法院檢察署檢
    察官偵查起訴。
    理    由
一、按除被告所犯為死刑、無期徒刑、最輕本刑為 3年以上有期
    徒刑之罪或高等法院管轄第一審案件者外，於前條第 1項程
    序進行中，被告先就被訴事實為有罪之陳述時，審判長得告
    知被告簡式審判程序之旨，並聽取當事人之意見後，裁定進
    行簡式審判程序，刑事訴訟法第273條之1第 1項定有明文。
    本件被告甲○○所犯係 5年以下有期徒刑之罪，並於準備程
    序進行中，就被訴事實坦白認罪（見本院卷第11頁反面），
    經告以簡式審判程序之旨，並聽取被告、檢察官之意見後，
    本院合議庭裁定進行簡式審判程序。又被告以外之人於審判
    外之言詞或書面陳述，除法律有規定者外，不得作為證據；
    前項規定，於法院行簡式審判程序者，不適用之，刑事訴訟
    法第 159條亦有明文。是本院如下所引用之證據，既無違法
    取得之情事，且與本案犯罪事實具關聯性，當皆有證據能力
    ，均得作為證據。
二、上開犯罪事實，業據被告甲○○於警詢（見警卷第10、11頁
    ）及本院坦白認罪（見本院卷第11、15、16頁），核與證人
    即被害人丙○○及乙○○於警詢指述被害情節相符（見警卷
    第3至8頁），並經證人宋子千於警詢時證述無誤（見警卷第
    9頁)。此外，復有行動電話通聯調閱查詢單、車籍查詢－基
    本資料詳細畫面、刊登廣告之報紙影本、反詐騙諮詢專線紀
    錄表、受理各類案件紀錄表、受理詐騙帳戶通報警示簡便格
    式表在卷可資佐證（見警卷第14、15、20、26至29頁），足
    認被告之自白與犯罪事實相符。是被告詐欺取財之犯罪事證
    已臻明確，其犯行洵堪認定，應依法論罪科刑。
三、核被告所為，係犯刑法第339條第1項之詐欺取財罪。按共同
    正犯之成立，祇須具有犯意之聯絡，行為之分擔，既不問犯
    罪動機起於何人，亦不必每一階段犯行，均經參與。共同實
    行犯罪行為之人，在合同意思範圍內，各自分擔犯罪行為之
    一部，相互利用他人之行為，以達其犯罪之目的者，即應對
    於全部所發生之結果，共同負責；共同正犯間，非僅就其自
    己實行之行為負其責任，並在犯意聯絡之範圍內，對於他共
    同正犯所實行之行為，亦應共同負責；又共同正犯意思之聯
    絡，並不限於事前有協議，即僅於行為當時，基於相互之認
    識，以共同犯罪之意思參與者，亦無礙於共同正犯之成立，
    且表示之方法，不以明示通謀為必要，即相互間有默示之合
    致，亦無不可（最高法院28年上字第3110號、34年上字第86
    2號、73年台上字第1886、2364號等判例、94年度台上字第5
    480號、97年度台上字第2517號等判決要旨參照)。本件被告
    雖未直接向被害人丙○○及乙○○施行詐術，惟既知情且依
    甲男之指示，參與收取被害人等交付被詐騙之帳戶存摺、金
    融卡、密碼等部分詐欺犯罪之構成要件行為，自應就全部犯
    行同負共犯之責。是被告對於上開犯罪之實施，與甲男間有
    犯意聯絡及行為分擔，為共同正犯。被告係以單一行為，同
    時收取 2個帳戶之存摺等資料，業據被告陳明在卷（見本院
    卷第15頁背面），核與證人丙○○證述其係與友人乙○○一
    同找工作而被騙等語相符（見警卷第3頁)，則被告顯係同時
    地犯 2個詐欺取財罪，屬一行為而觸犯數罪名，並侵害數法
    益，為想像競合犯，應從一重論處，檢察官認係數罪併罰，
    尚有未合。被告曾因妨害性自主案件，經臺灣臺北地方法院
    以95年度訴字 473號判處有期徒刑1年8月確定，於97年11月
    30日執行完畢，有臺灣高等法院被告前案紀錄表在卷可參（
    見本院卷第4、5頁)，其於徒刑執行完畢，5年以內故意再犯
    本件有期徒刑以上之罪，為累犯，應依法加重其刑。爰審酌
    被告有多次犯罪前科之品行（參卷附臺灣高等法院被告前案
    紀錄表）、國中畢業之智識程度、經濟勉可維持之生活狀況
    （見警卷第10頁被告警詢筆錄受詢問人資料），及被告犯罪
    之動機、手段、所生危害、坦承犯行之犯後態度等一切情狀
    ，量處如主文所示之刑，併諭知易科罰金之折算標準，以示
    懲儆。
四、據上論斷，應依刑事訴訟法第273條之1第 1項、第299條第1
    項前段，刑法第28條、第339條第1項、第47條第 1項，刑法
    施行法第1條之1第1項、第2項前段，判決如主文。
本案經檢察官丁○○到庭執行職務。
中    華    民    國    99    年    6     月    11    日
              刑事第四庭    法  官  張恩賜
以上正本證明與原本無異。
如不服本判決，應於收受判決後10日內向本院提出上訴書狀，並
應敘述具體理由；其未敘述上訴理由者，應於上訴期間屆滿後20
日內向本院補提理由書（均須按他造當事人之人數附繕本）「切
勿逕送上級法院」。
                            書記官  黃舜民
中    華    民    國    99    年    6     月    11    日
附錄本案論罪科刑法條
刑法第339條第1項：
意圖為自己或第三人不法之所有，以詐術使人將本人或第三人之
物交付者，處五年以下有期徒刑、拘役或科或併科一千元以下罰
金。

司法院資訊處製作；財團法人民間司法改革基金會備份。
